【裁判字號】    91,易,2858
【裁判日期】    920227
【裁判案由】    贓物
【裁判全文】
臺灣臺中地方法院刑事判決                        九十一年度易字第二八五八號
    公  訴  人  台灣台中地方法院檢察署檢察官
    被      告  甲○○  男  四.
    選任辯護人  周平凡律師
右列被告因贓物案件，經檢察官提起公訴 (九十年度偵字第一二二九八、一五五三八
號)，本院判決如左：
    主  文
甲○○無罪。
    理  由
一、公訴意旨如附件之起訴書所載。
二、按犯罪事實應依證據認定之，無證據不得推定其犯罪事實。又不能證明被告犯罪
    者，應諭知無罪之判決，刑事訴訟法第一百五十四條、第三百零一條第一條分別
    定有明文。而認定不利於被告之事實，須依積極證據，苟積極證據不足為不利於
    被告事實之認定時，即應為有利於被告之認定，更不必有何有利之證據，最高法
    院三十年上字第八一六號判例著有明文。本件公訴人認被告甲○○涉有刑法第三
    百四十九條第二項故買贓物罪嫌，無非以：
（一）車牌號碼Ｍ２—６９８９號自用小客車，為被害人乙○○於九十年五月三十日
      ，在南投縣南投市○○街二十二號失竊之贓車，車牌號碼３Ｊ—４８５９號自
      用小客車為被害人劉祖珺於九十年六月一日，在台中縣新社鄉○○路三一巷四
      十一號之一旁失竊之贓車之事實，業據被害人乙○○、證人丙○○於警訊時指
      訴甚詳，並有車輛失竊資料個別查詢報表二份附卷足稽。扣案之錄音帶二捲、
      投美獅子會通訊錄二十八張、獅子會出席證一張、小剪刀二支、指甲剪一把、
      紅包袋一疊、腳踏板四片等物，為被害人乙○○所有，置於遭竊之Ｍ２—６９
      ８９號自用小客車上之物；扣案之ＭＦ０５５５０號車身鐵牌為被害人劉祖珺
      所有之３Ｊ—４８５９號自用小客車之車身鐵牌，亦據被害人乙○○、證人丙
      ○○證述明確，並有贓物領據二紙附卷足憑。
（二）被告於偵查中雖辯稱上開購得之自用小客車均係二年前（八十八年間）所購得
      ，且購得之報廢車均係十餘年之舊車云云，然上開自用小客車分別為九十年五
      月三十日及九十年六月一日遭竊之車輛，有上揭車輛失竊資料個別查詢報表附
      卷足憑，被告自無可能於上開車輛遭竊前即已先行購得，況被害人劉祖珺所有
      之３Ｊ—４８５９號自用小客車為２０００年份之三陽牌轎車，被害人乙○○
      所有之Ｍ２—６９８９號自用小客車為１９９６年份之賓士牌（ＢＥＮＺ）轎
      車，有上開車輛失竊資料個別查詢報表在卷足證，均非被告所稱係十餘年之舊
      車。
（三）按購買車輛應取得相關車籍證明文件，此為一般人之通識，被告經營汽車材料
      行，對上開購買車輛之程序自有認知，而被告於偵查中供承購買上開自用小客
      車均無買賣契約，其購車之過程已與一般人之生活經驗相違，且被告於偵查中
      亦坦承ＭＦ０５５５０號車身鐵牌係伊於購得之自欲小客車上取下之物，然被
      告既係購買報廢車轉售，何有再行取下車身鐵牌之必要？又被告自承以每部三
      千元之代價購得上開自用小客車，然上開自用小客車分別為２０００年份及１
      ９９６年份之車輛，其所購買之代價顯與市價不相當，被告主觀上對上開自用
      小客車係來源不明之贓物一點，當有認識。
      為其主要論據。訊之被告堅決否認有何贓物犯行，辯稱：起訴事實被告吳完全
      不正確，偵查時他是說他買到的是報廢車。九十年六月十七日他有買了一輛喜
      美報廢車，他不知車內有那些東西。警察搜索時他並未在場目睹，警察說前開
      車身號碼片（ＭＦ０５５５０）是在喜美車內搜得，而喜美報廢車應是他向丁
      ○○所購得那一部。他並未曾購買前開被害人所失竊之贓車等語。
三、經查：
（一）本件警方於九十年七月十日搜索被告所經營之楠樺汽車材料行時，除查獲前開
      扣案之錄音帶二捲、投美獅子會通訊錄二十八張、獅子會出席證一張、小剪刀
      二支、指甲剪一把、紅包袋一疊、腳踏板四片，及前開ＭＦ０５５５０號車身
      鐵牌外，尚扣得９ＣＪ─０２８４、ＷＤＢ0000000Ａ００４６５３、
      ＳＴ２─0000000車身鐵牌三片、引擎鎖一組、安全氣囊一個等物品，
      有搜索扣案筆錄及扣押物品目錄表可稽。亦即，並未查獲前開贓車，是本件所
      應審究者為依前開証據是否足以認定被告有故買前開贓車之事實。
（二）被告於警訊中供稱前開引擎鎖、安全氣囊係買了、二年之汽車材料，而其餘物
      品係買到報廢車夾在報廢車裡面而來（九十年七月十日警訊筆錄），並未供稱
      有買受被害人乙○○所失竊之車牌號碼Ｍ２—６９８９號自用小客車及被害人
      劉祖珺所失竊之車牌號碼３Ｊ—４８５９號自用小客車。被告於檢察官偵查中
      亦供稱前開鐵片有些是他個人所有之報廢車取下來，有些是收購來之報廢車取
      下來，惟已無法確認那些是自己的車上取下來，那些是收購來之報廢車取下來
      ，印象中向別人收購報廢車是二年前的事（九十年度偵字第一二二九八號偵查
      卷第六頁背面），別人拿來賣的都是十幾年前的舊車（九十年度偵字第一二二
      九八號偵查卷第十四頁）。亦即，被告並非能清楚辨識前開物品來源，僅係憑
      一般經驗之模糊印象回答，且被告並未曾供稱有買過前開２０００年份之三陽
      牌３Ｊ—４８５９號自用小客車或１９９６年份之賓士牌Ｍ２—６９８９號自
      用小客車。尚不得依被告之前開供述，即逕行推論被告有購買前開贓車。況依
      前開車輛失竊資料個別查詢報表所載，前開自用小客車分別係於九十年五月三
      十日及九十年六月一日遭竊，被告自無可能於上開車輛遭竊前即已先行購得，
      益徵前開物品應係另有來源，不可能係在報廢車輛上取得。本件尚無從逕行推
      論被告有購買前開贓車之事實。
（三）前開扣案物品均係脫離原車而獨立存在，並非無法與前開贓車脫離而單獨變換
      其存在處所。本件依既存之証據，並不足以認定前開物品係隨同前開贓車由被
      告一併購得。亦即，前開物品仍有可能是單獨經由合法、非法或其他被告不知
      情之方式在上址出現而為警扣得。與前開贓車一併由被告購得之情形，並非唯
      一之情形，尚不得以在上址扣得前開物品之事實，遽認被告有購買前開贓車之
      犯行。
四、綜上所述，本件依前開証據認定被告等有故買贓物犯行，尚未逾合理可疑之程度
    。此外，本件復查無其他証據足認被告等有何故買贓物犯行，揆諸前開規定，自
    應為無罪之諭知。
五、據上論斷，應依刑事訴訟法第三百零一條第一項，判決如主文。
本案經檢察官黃惠玲到庭執行職務。
中      華      民      國      九十二  年      二      月    二十七    日
                                臺灣臺中地方法院刑事第四庭
                                    法  官  鄭文祺
右正本證明與原本無異。
如不服本判決，應於判決送達後十日內向本院提出上訴狀，上訴於臺灣高等法院臺中
分院( 須附繕本 )。
                                    書記官
中      華      民      國      九十二  年      二      月    二十七    日


司法院資訊處製作；財團法人民間司法改革基金會備份。
